臺灣基隆地方法院刑事判決　　　　　　　100年度訴字第217號
公　訴　人　臺灣基隆地方法院檢察署檢察官
被　　　告　洪宗平
上列被告因違反毒品危害防制條例案件，經檢察官提起公訴（10
0年度毒偵字第472號），被告於準備程序中就被訴事實為有罪之
陳述，本院合議庭裁定由受命法官獨任進行簡式審判程序，判決
如下：
    主  文
洪宗平施用第一級毒品，累犯，處有期徒刑柒月。
    事  實
一、洪宗平前因施用毒品案件，經本院以88年度毒聲字第2241號
    裁定送觀察、勒戒，執行後因無繼續施用毒品傾向，於民國
    88年11月25日執行完畢釋放，並由臺灣基隆地方法院檢察署
    檢察官以88年度毒偵字第863 號為不起訴處分確定；其於前
    述觀察、勒戒執行完畢釋放後5 年內，復因施用毒品案件，
    經本院以92年度毒聲字第424 號裁定送觀察、勒戒，執行後
    因無繼續施用毒品傾向，於92年11月21日執行完畢釋放，並
    由臺灣基隆地方法院檢察署檢察官以92年度毒偵字第1069號
    、92年度毒偵緝字第110 號為不起訴處分確定。又因施用第
    一級毒品案件，經本院以95年度訴字第846 號判處有期徒刑
    6 月確定（下稱甲案）；復因犯搶奪罪（1 罪）及竊盜罪（
    3 罪），經臺灣新竹地方法院以95年訴字第875 號判處有期
    徒刑7 月、2 月、2 月、2 月，應執行有期徒刑1 年，且經
    臺灣高等法院以96年度上訴字第247 號判決駁回上訴確定（
    下稱乙案），臺灣高等法院另以96年度聲減字第10號裁定，
    就甲案、乙案所宣告之刑各減為有期徒刑3 月、3 月15日、
    1 月、1 月、1 月，合併定應執行刑為有期徒刑9 月確定；
    其入監執行後，已於96年7 月16日執行完畢。
二、洪宗平復基於施用第一級毒品之犯意，於100 年1 月7 日晚
    上8 時許，在基隆市○○路某加油站之公共廁所內，以將第
    一級毒品海洛因加水置於針筒內注射於身體之方式，施用海
    洛因一次。嗣因其另涉違反毒品危害防制條例案件遭通緝中
    ，為警於翌日（8 日）晚上8 時45分許，在基隆市○○區○
    ○路2 巷巷口緝獲，其在前述施用毒品犯行尚未被有偵查犯
    罪職權之機關或公務員發覺前，主動向員警坦承有前揭施用
    毒品犯行，員警徵得其同意採其尿液送驗結果，呈嗎啡陽性
    反應。
三、案經基隆市警察局第二分局報請臺灣基隆地方法院檢察署檢
    察官偵查起訴。
    理  由
一、被告洪宗平所犯為死刑、無期徒刑、最輕本刑3 年以上有期
    徒刑以外之罪，亦非屬高等法院管轄之第一審案件，其於準
    備程序進行中，先就被訴事實為有罪之陳述，經告知簡式審
    判程序之旨，並聽取檢察官、被告之意見後，本院合議庭依
    刑事訴訟法第273 條之1 第1 項裁定進行簡式審判程序，是
    本案之證據調查，依同法第273 條之2 規定，不受同法第15
    9 條第1 項、第161 條之2 、第161 條之3 、第163 條之 1
    ，及第164 條至第170 條所規定證據能力認定及調查方式之
    限制，合先敘明。
二、按92年7 月9 日修正公布、93年1 月9 日施行之毒品危害防
    制條例第20條、第23條將施用毒品之刑事處遇程序，區分為
    「初犯」及「5 年內再犯」、「5 年後再犯」；依其立法理
    由之說明：「初犯」，經觀察、勒戒或強制戒治後，應為不
    起訴處分或不付審理之裁定，經觀察、勒戒或強制戒治執行
    完畢釋放後，「5 年內再犯」者，因其再犯率甚高，原實施
    之觀察、勒戒及強制戒治既已無法收其實效，爰依法追訴或
    裁定交付審理，至於經觀察、勒戒或強制戒治執行完畢釋放
    後，「5 年後再犯」者，前所實施之觀察、勒戒或強制戒治
    已足以遮斷其施用毒品之毒癮，為期自新及協助其斷除毒癮
    ，仍適用「初犯」規定，先經觀察、勒戒或強制戒治之程序
    。從而依修正後之規定，僅限於「初犯」及「5 年後再犯」
    二種情形，始應先經觀察、勒戒或強制戒治程序；倘被告於
    5 年內已再犯，經依法追訴處罰，縱其第3 次（或第3 次以
    上）再度施用毒品之時間，在初犯經觀察、勒戒或強制戒治
    執行完畢釋放5 年以後，已不合於「5 年後再犯」之規定，
    且因已於「5 年內再犯」，顯見其再犯率甚高，原實施觀察
    、勒戒或強制戒治，已無法收其實效，即應依該條例第10條
    處罰（最高法院95年5 月9 日95年度第7 次刑事庭會議決議
    及97年9 月9 日97年度第5 次刑事庭會議決議意旨參照）。
    查被告前因初犯施用毒品案件，經觀察、勒戒執行完畢釋放
    後，於5 年內復因施用毒品案件，再經觀察、勒戒執行完畢
    釋放等情（詳如事實欄一所載），有臺灣基隆地方法院檢察
    署刑案資料查註紀錄表及臺灣高等法院被告前案紀錄表在卷
    足稽，堪認被告之再犯率甚高，原實施之觀察、勒戒已無法
    收其實效，當無再施以觀察、勒戒及強制戒治之必要。揆諸
    首揭說明，本案被告施用毒品之犯行雖係在前述觀察、勒戒
    執行完畢釋放5 年後所為，仍不得依毒品危害防制條例第20
    條第3 項規定施以觀察、勒戒及強制戒治之處遇，而應由檢
    察官依法追訴，是本件起訴程序並無違誤。
三、上揭犯罪事實，迭據被告於警詢、檢察事務官詢問時、本院
    準備程序及審理程序中自白承認，且其尿液經送驗結果，確
    呈嗎啡陽性反應，有基隆市警察局第二分局偵辦毒品案件尿
    液檢體對照表、臺灣尖端先進生技醫藥股份有限公司出具之
    濫用藥物檢驗報告附卷可憑，足徵被告上開具任意性之自白
    確與事實相符，堪可採信。綜上所述，本案事證明確，被告
    犯行足堪認定。
四、查海洛因係屬毒品危害防制條例第2 條第2 項第1 款所列之
    第一級毒品，故核被告所為，係犯毒品危害防制條例第10條
    第1 項之施用第一級毒品罪。被告於施用前持有第一級毒品
    之低度行為，應為施用之高度行為所吸收，不另論罪。被告
    有如事實欄所載之有期徒刑執行完畢情形，此有前述前案紀
    錄表足參，其於受有期徒刑執行完畢後5 年內，故意再犯本
    件有期徒刑以上之罪，為累犯，應依刑法第47條第1 項規定
    加重其刑。又被告雖係因另涉違反毒品危害防制條例之其他
    案件經員警緝獲，然員警以被告係通緝犯為由逮捕被告時，
    並無確切根據足資懷疑被告尚有前述施用第一級毒品犯行，
    嗣經被告向員警坦承於上開時、地有施用海洛因行為，復經
    員警對其採尿送驗後，員警方得查獲本案犯行等情，有卷附
    基隆市警察局第二分局刑事案件報告書及被告之警詢筆錄可
    參，堪認被告係在前述犯行尚未被有偵查犯罪職權之機關或
    公務員發覺前，即主動向員警坦承前揭犯行，並進而接受裁
    判，其所為符合自首要件，爰依刑法第62條前段規定，予以
    減輕其刑，且依法先加後減。爰審酌被告之教育程度為國中
    畢業，其曾經二次觀察、勒戒及多次起訴判處罪刑等處遇措
    施後，猶未能深切體認施用毒品對於自身健康之危害，足認
    其毒癮甚深，而有施以相當時期監禁處遇之必要，惟其犯罪
    手段平和，犯後始終坦承犯行，態度良好，及施用毒品係戕
    害其個人身心健康之行為，反社會性之程度較低，對於他人
    亦未構成實害等一切情狀，量處如主文所示之刑，以資警惕
    。至被告施用海洛因所用之針筒並未扣案，復無證據顯示係
    專供施用毒品之器具或違禁物，為避免將來執行困難，爰不
    併為沒收之諭知，附此敘明。
據上論斷，應依刑事訴訟法第273 條之1 第1 項、第299 條第 1
項前段，毒品危害防制條例第10條第1 項，刑法第11條前段、第
47條第1 項、第62條前段，判決如主文。
本案經檢察官陳佳宏到庭執行職務。
中    華    民    國   100    年    4     月    15    日
                  刑事第三庭  法  官  張婷妮
以上正本證明與原本無異。
如不服本判決應於收受送達後10日內向本院提出上訴書狀，並應
敘述具體理由；其未敘述上訴理由者，應於上訴期間屆滿後20日
內向本院補提理由書(均須按他造當事人之人數附繕本)「切勿逕
送上級法院」。
中    華    民    國   100    年    4     月    15    日
                              書記官  連懿婷
附錄本案論罪科刑法條
毒品危害防制條例第10條第1項
施用第一級毒品者，處6 月以上5 年以下有期徒刑。